臺灣臺中地方法院刑事判決　　　　　　　　　　　　九十二年度訴緝字第五號
　　公　訴　人　台灣台中地方法院檢察署檢察官
　　被　　　告　甲○○
　　選任辯護人　吳瑞堯律師
　　　　　　　　許蕙寶律師
右列被告因偽造文書案件，經檢察官提起公訴（八十九年度偵緝字第七○號、九十年
度偵字第六八○九號），本院判決如左：
    主  文
甲○○共同行使偽造私文書，足以生損害於他人，處有期徒刑陸月，如易科罰金，以
佰元折算壹日。
偽造之中華電信股份有限公司北台中營運處0000000號市內電話裝機申請書上
之偽造「丙○○」印文與署押各壹枚，均沒收。
    事  實
一、甲○○鍵於其與同居女友呂佩芳共同承租之台中市○○路○段一一八號之二住處
    ，原所裝設租用之0000000號市內電話，因該租屋處分租住有曾朝福、賴
    忠勇（均與甲○○約定分租之租金包含水、電、電話等費用在內），且皆共同使
    用該支電話而電話費用過高，竟為圖免繳電信費用之不法利益，於民國八十七年
    四月二十日，將來路不明之「丙○○」身分證及印章各一枚，交予真實姓名、年
    籍與住居所均不詳之成年男子，二人基於共同之犯意聯絡，由該不詳姓名之成年
    男子持至中華電信股份有限公司北台中營運處（以下簡稱中華電信北台中營運處
    ），冒用丙○○之名義，填寫市內電話裝機申請書後，持交該營運處經辦人員行
    使之，而向中華電信北台中營運處申請裝設門號0000000號之市內電話於
    上開甲○○所承租位於台中市○○路○段一一八號之二屋內客廳。復於八十七年
    四月二十二日該門號電話裝設後，甲○○即基於意圖為自己不法利益之概括犯意
    ，並與不知情之賴忠勇、曾朝福、嚴秋華（時為曾朝福之女友，嗣二人業已結婚
    ）及呂佩芳等四人，自裝設日起至同年六月十五日止，連續撥打該市內電話予其
    等親友陳淑美、楊正誠等人，且未繳任何通話費用，足以生損害於丙○○和中華
    電信公司。嗣丙○○本人收到中華電信公司之催費通知書時，始報警循線查獲。
二、案經交通部電信總局移送臺灣臺中地方法院檢察署檢察官偵查起訴。
    理  由
一、訊據被告甲○○，矢口否認有右揭行使偽造私文書、詐欺得利等之犯行，辯稱：
    本件申請書上的字跡與指模不是伊寫及奈印的，丙○○之身分證亦非伊交予乙○○（按係本件同案被告，已先行審結），該丙○○之身分證伊聽乙○○指係其在
    一家便利商店之影印機或者是門口撿到的，而大連路的房子是伊之名義去租的，
    依常理伊不會那麼笨到去冒名申請裝設電話在那個地方，且乙○○是賴忠勇之朋
    友，當時伊與賴忠勇、曾朝福合租那個房子，有一天賴忠勇帶乙○○及另一個朋
    友到渠等那邊，因為時間過晚，那一夜他們就寄宿渠等那邊，後來一次、二次後
    ，他習慣了，就跟渠等住在一起，乙○○曾經跟伊說過，他要聲請電話，伊說要
    聲請，自己去聲請，後來他就拿丙○○的身分證去申請云云。惟查：於八十七年
    四月二十日前之同年月某日，被告甲○○曾將「丙○○」之身分證及印章各一枚
    ，交予不知情之同案被告乙○○，並由乙○○至中華電信北台中營運處，冒用丙○○之名義，填寫市內電話裝機申請書後，因為中華電信北台中營運處承辦人員
    發覺非丙○○本人申請而被退件，乙○○則將「丙○○」之身分證及印章返還甲○○，而於該次乙○○申請市內電話遭退件後，不久被告甲○○之上開租屋處即
    裝設好0000000號市內電話等情，業據被告乙○○於警訊、偵查及本院審
    理時先後為一致之供述；再者，門號0000000號之市內電話裝設地點，係
    被告甲○○與其同居女友呂佩芳共同承租之台中市○○路○段一一八號之二住處
    ，且該租屋處分租住有曾朝福（同住有其女友嚴秋華）、賴忠勇等人，並其等均
    與被告甲○○約定分租之租金包含水、電、電話等費用在內，而該戶屋內原共同
    使用由呂佩芳以其名義所申請裝設租用之0000000號市內電話，因電話費
    用過高，經呂佩芳向被告甲○○反應後，不久該支0000000號電話即裝設
    完成，供該戶內全部之住居者共同使用，甚者，連被告甲○○及其同居女友呂佩
    芳亦皆使用該支新裝設之0000000號電話與各自之親友聯絡等情，分據同
    案被告乙○○與證人呂佩芳、賴忠勇、曾朝福及嚴秋華等於警訊及本院審理時供
    述在卷，其中呂佩芳於本院審理時到庭結證：「（問：住在那裡時，是否曾使用
    過0000000號電話？）那邊有兩支電話，其中壹支是我申請的。原先只有
    那一支，後來因為壹個月電話費要壹萬多，我跟被告甲○○講，他就說大家湊一
    湊去繳，並且再申請壹支。那壹支應該是被告甲○○去申請的，因為他有說想辦
    法再申請壹支。兩支電話都放在客廳，但我申請那支是無線的，可以拿到房間去
    。電話是到大連路時我才申請的」、及「（問：是否知道那支電話每月電話費大
    概多少？）我不知道，被告甲○○說他會繳」等語，其在警訊中亦證稱：卷附之
    中華電信公司北台中營運處市內電話裝機申請書所載「聯絡電話：000000
    0」內容，該支0000000號是伊先前已申請租用裝設於同址之電話等語；
    而證人曾朝福及賴忠勇分別於本院審理時到庭證述：「（問：是否曾經在台中市
    ○○路○段一一八之二號三樓住居過？為何會住進該處？住至何時？）有，因為
    當時與股東不合，公司處於虧損狀態，那時我沒有地方住，在一家在大雅路靠近
    二中那裡的統領大樓十一樓的酒店與被告甲○○認識，有向甲○○詢問有否出租
    的房間，後來就向他分租，住了壹個多月」、「（問：住在那裡時，是否曾使用
    過0000000號電話？）那時好像有兩支電話，被告甲○○沒有限制我們使
    用，因為房租已包括水電，我們就酌量使用。號碼我不記得了」、「（問：你們
    住進大連路那邊以後，是否有其他人住進去過？）我知道陸陸續續有人去住，有
    時睡客廳，賴忠勇不想回家時就去那邊睡，其他的人我就不認識。楊正誠有兩三
    面印象，乙○○是經過賴忠勇介紹認識，賴忠勇是與我在酒店認識被告甲○○」
    （以上為證人曾朝福部分）、「（問：在被告甲○○租屋處，你們是否曾使用過
    0000000號有線電話對外撥打？）他那裡有二支電話，其電話都放在客廳
    。我也不知道號碼。我有呼叫器可與家人聯絡。電話我不知是否係副機，我住那
    裡時，被告乙○○並沒有住那裡，是有時較晚時，被告乙○○會在那裡躺一下，
    然後才走」等語。此外復有中華電信北台中營運處市內電話裝機申請書、門號0
    000000號之市內電話通聯紀錄等文件附卷可稽；參以被告甲○○同期間即
    八十七年四月間另思以分期付款之方式，向裕融企業股份有限公司（以下簡稱裕
    融公司）購買車牌號碼Ｂ二─四九六三號自用小客車一部，因裕融公司要求甲○○須提供具有不動產產權之人為連帶保證人，甲○○乃透過一姓名、年籍均不詳
    綽號「輔仔」之友人介紹，由一名自稱童謝富美之子、真實姓名、年籍亦皆不詳
    之成年男子提供童謝富美之身分與財產相關資料，共同基於意圖供行使之用之犯
    意聯絡，未經童謝富美之同意，即由甲○○擅自以童謝富美之名義為共同發票人
    ，簽發面額新台幣四十五萬元，發票日為八十七年四月二十四日，到期日為八十
    七年五月二十四日之本票一紙，並將該名自稱童謝富美之子所提供、偽刻之「童
    謝富美」印章蓋於其上後，交予裕融公司委託之業務代表張瑞昇，以為分期付款
    之擔保，甲○○並因而順利購得前開自用小客車等之情事，嗣經裕融公司訴請臺
    灣臺中地方法院檢察署檢察官偵查起訴後，由本院審理以九十二年度訴緝字第五
    ○一號刑事判決認被告甲○○共同意圖供行使之用，而偽造有價證券事證明確，
    且犯後於審理中坦承犯行，而判處有期徒刑一年十月在案（有該件本院刑事判決
    一件附卷可考），該案之手法與本件，復有異曲同工之妙；及被告甲○○於本件
    偵查中亦自承：同案被告乙○○偶爾會來過夜或住幾天，未常住等語，是電話裝
    設地點既非被告乙○○所租賃且未常住，衡情，同案被告乙○○顯無申請裝設電
    話之必要等情，被告甲○○上開所辯，無非事後卸責之詞，不足採信。本件另有
    切結書、南投縣警察局南投分局南投派出所為民服務紀錄（通報）單等文件附卷
    可稽，被告事證明確，犯行堪以認定。
二、核被告所為，係犯刑法第二百十六條、第二百十條之行使偽造私文書及同法第三
    百三十九條第二項、第一項之詐欺得利罪。其偽造「丙○○」印文及署押之行為
    ，為偽造私文書之部分行為；又偽造上開市內電話裝機申請書後復持以行使，偽
    造之低度行為應為行使之高度行為所吸收，均不另論罪。被告甲○○與不詳姓名
    年籍之成年男子間，就前開行使偽造文書犯行有犯意聯絡及行為之分擔，均為共
    同正犯。被告先後多次詐欺得利之犯行，時間緊密，所犯罪名相同，顯係基於概
    括之犯意反覆為之，應依連續犯之規定論以一罪。被告所犯上開行使偽造私文書
    、連續詐欺得利二罪間，有方法結果之牽連關係，應從較重之行使偽造私文書罪
    處斷。爰審酌被告並無前科，有臺灣臺中地方法院檢察署刑案資料查註紀錄表可
    按，其本件犯罪之動機、目的、手段、所生危害，及犯後否認犯行之態度等一切
    情狀，量處如主文所示之刑，並諭知易科罰金之折算標準（按本件被告行為後，
    刑法第四十一條業於九十年一月十日修正公布，同年月十二日生效，修正後刑法
    第四十一條第一項前段規定「犯最重本刑為五年以下有期徒刑以下之刑之罪，而
    受六個月以下有期徒刑或拘役之宣告，因身體、教育、職業、家庭之關係或其他
    正當事由，執行顯有困難者，得以一元以上三元以下折算一日，易科罰金。」，
    與修正前刑法第四十一條規定「犯最重本刑為三年以下有期徒刑以下之刑之罪，
    而受六個月以下有期徒刑或拘役之宣告，因身體、教育、職業、家庭之關係，執
    行顯有困難者，得以一元以上三元以下折算一日，易科罰金。」不同。比較新舊
    法結果，以新法較有利於行為人，故依刑法第二條第一項前段規定，本件自應適
    用裁判時之法律即修正後刑法第四十一條第一項前段之規定，被告即得諭知易科
    罰金之折算標準，併此敘明），以資懲儆。偽造之中華電信股份有限公司北台中
    營運處0000000號市內電話裝機申請書上之偽造「丙○○」印文與署押各
    一枚為偽造之印文與署押，不問屬於犯人與否，均應依刑法第二百十九條之規定
    宣告沒收。另被告偽造之前揭市內電話裝機申請書已交予中華電信公司，非被告
    所有，爰不另為沒收之諭知，附此敘明。
據上論斷，應依刑事訴訟法第二百九十九條第一項前段，刑法第二條第一項前段、第
二十八條、第五十六條、第二百十六條、第二百十條、第三百三十九條第二項、第一
項、第五十五條、修正後第四十一條第一項前段、第二百十九條，罰金罰鍰提高標準
條例第一條前段、第二條，判決如主文。
中      華      民      國      九十三    年      二    月      二十    日
                                    臺灣臺中地方法院刑事第二庭
                                        審判長法  官  張智雄
                                              法  官  柯崑輝
                                              法  官  許惠瑜
右正本證明與原本無異。
如不服本判決，應於判決送達後十日內向本院提出上訴狀，上訴於臺灣高等法院臺中
分院( 須附繕本 )。
                                              書記官
中      華      民      國      九十三    年      三    月      十二    日
附錄本案所犯法條全文
中華民國刑法第二百一十條
偽造、變造私文書，足以生損害於公眾或他人者，處五年以下有期徒刑。
中華民國刑法第二百一十六條
行使第二百十條至第二百十五條之文書者，依偽造、變造文書或登載不實事項或使登
載不實事項之規定處斷。
中華民國刑法第三百三十九條第二項：
意圖為自己或第三人不法之所有，以詐術使人將本人或第三人之物交付者，處五年以
下有期徒刑、拘役或科或併科一千元以下罰金。
以前項方法得財產上不法之利益或使第三人得之者，亦同。
前二項之未遂犯罰之。
